【裁判字號】    95,易,2059
【裁判日期】    951113
【裁判案由】    竊盜等
【裁判全文】
臺灣板橋地方法院刑事判決              95年度易字第2059號
公  訴  人  臺灣板橋地方法院檢察署檢察官
被      告  乙○○
上列被告因竊盜等案件，經檢察官提起公訴（95年度偵緝字第19
46號），嗣因被告就被訴事實為有罪之陳述，本院告知被告簡式
審判程序之旨，並聽取當事人之意見後，裁定改由受命法官獨任
依簡式審判程序進行，判決如下：
    主  文
乙○○連續竊盜，累犯，處有期徒刑捌月。
    事  實
一、乙○○曾因違反著作權法案件，經臺灣臺北地方法院於民國
    90年3 月14日以90年度易字第306 號判決判處有期徒刑3 月
    確定，嗣於同年8 月22日因徒刑執行完畢出監，其後又因竊
    盜案件，經前揭法院又以90年度易字第362 號判決判處有期
    徒刑10月、緩刑4 年確定，惟其緩刑宣告嗣經前揭法院裁定
    撤銷並於92年8 月4 日入監執行，並與乙○○另因竊盜案件
    於91年9 月4 日經上開法院以91年度簡字第25 12 號判處有
    期徒刑4 月確定，及因傷害案件於93年1 月30日經前述法院
    以92年度易字第2496號判決判處有期徒刑4 月確定等案件接
    續執行，於93年9 月14日因徒刑執行完畢出監（構成累犯）
    ；乙○○再因違反替代役實施條例，經本院於95年1 月16
    日以94年度簡字第5542號判決判處有期徒刑3 月確定，並於
    95年8 月2 日入監，其縮刑期滿日期為95年10月31日（此部
    分不構成累犯）。詎其不知悔改，復基於意圖為自己不法所
    有之竊盜概括犯意：
  (一)先於94年11月間某日之白天內某時，因借住友人許慈芸位於
    臺北縣中和市○○路○ 段56號4 樓住處，見有機可趁，遂在
    上址徒手竊取許慈芸之父親甲○○所有，置於前揭房屋中未
    上鎖抽屜皮夾內之現金6,000 元（查無毀越門扇或其他安全
    設備之行為），嗣因甲○○於95年9 月22日14時36分許在臺
    灣板橋地方法院檢察署接受偵訊時，當場向乙○○質問後，
    始經乙○○供出上情。
  (二)嗣於(一)時間之後之94年11月21日12時許，乙○○又趁甲○○
    上開住處無人之際，徒手竊取甲○○所有，置於未上鎖抽屜
    內之萬泰商業銀行、帳號0000000000000000號現金卡1 張（
    甲○○將密碼書寫在便利貼上，貼於現金卡背面）及誠泰商
    業銀行、渣打商業銀行之信用卡2 張，並於得手後將上開2
    張信用卡折斷丟棄，且復基於意圖為自己不法所有之犯意，
    持上開現金卡於同日13時51分30秒，至位於臺北縣中和市○
    ○路○ 段62號之統一便利商店內之自動櫃員機，以輸入現金
    卡背面便利貼所載之密碼之方式，領取新台幣（下同）18,0
    00元。其後乙○○於同年月22日傍晚某時許，再將上開現金
    卡及坦承前揭行為之自白紙條1 張置於上址之信箱內，甲○
    ○始悉上情。
二、案經甲○○訴由臺北縣政府警察局中和分局報請臺灣板橋地
    方法院檢察署偵查起訴。
    理  由
一、上揭犯罪事實，業據被告乙○○坦承不諱，核與被害人甲○
    ○於警詢、偵訊中之指述情節大致相符，復有被告自承為其
    撰寫之紙條影本、萬泰商業銀行小額循環貸款跨行提款明細
    表影本1張等附卷可稽，足認被告之自白與事實相符。
    本件事證明確，被告犯行洵堪認定，應依法論科。
二、按被告行為後，94年2 月2 日修正公布之刑法部分修正條文
    ，業於95年7 月1 日施行。修正後刑法第2 條第1 項規定：
    「行為後法律有變更者，適用行為時之法律。但行為後之法
    律有利於行為人者，適用最有利於行為人之法律」，上揭條
    文係規範行為後法律變更所生新舊法律比較適用之準據法，
    於刑法修正施行後，應適用上揭條文之規定，為「從舊從輕
    」之比較。又法律變更之比較適用，比較時應就罪刑有關之
    共犯、未遂犯、想像競合犯、牽連犯、連續犯、結合犯，以
    及累犯加重、自首減輕暨其他法定加減（如身分加減）與加
    減例等一切情形，綜其全部罪刑之結果而為比較；且就比較
    之結果，須為整體之適用，不能割裂分別適用各該有利於行
    為人之法律，此即法律變更之比較適用所應遵守之「罪刑綜
    合比較原則」及「擇用整體性原則」（最高法院24年上字第
    4634號判例、27年上字第2615號判例、95年第8 次刑事庭會
    議決議意旨參照）。茲就與本案相關之刑法修正前、後條文
    之比較，分述如下：
  (一)罰金刑部分：修正前刑法第33條第5 款原規定：「罰金：（
    銀元）1 元以上」，且刑法分則編各罪所定罰金刑之貨幣單
    位，原亦均為銀元，本件被告所犯刑法第339 條之2 第1 項
    之罪（詳後述），其法定之罰金刑為「（銀元）1 萬元以下
    」，依現行法規所定貨幣單位折算新臺幣條例第2 條規定折
    算為新臺幣後，上開罰金刑之數額為「新臺幣3 元以上、3
    萬元以下」；而修正後刑法第33條第5 款則規定：「罰金：
    新臺幣1,000 元以上，以百元計算之」，且與該刑法修正條
    文同於95年7 月1 日起施行之增訂刑法施行法第1 條之1 復
    規定：「中華民國94年1 月7 日刑法修正施行後，刑法分則
    編所定罰金之貨幣單位為新臺幣（第1 項）。94年1 月7 日
    刑法修正時，刑法分則編未修正之條文定有罰金者，自94年
    1 月7 日刑法修正施行後，就其所定數額提高為30倍。但72
    年6 月26日至94年1 月7 日新增或修正之條文，就其所定數
    額提高為3 倍（第2 項）」，依上開修正後之規定，刑法第
    339 條之2 第1 項所定之罰金刑，其數額為「新臺幣1,000
    元以上、3 萬元以下」，即其罰金之最低數額較諸修正前為
    提高；比較新舊法之結果，修正後之規定，並未較有利於被
    告。
  (二)連續犯部分：修正前刑法第56條原規定：「連續數行為而犯
    同一罪名者，以一罪論。但得加重其刑至二分之一」，修正
    後之刑法已刪除上開連續犯之條文規定；本件被告多次竊盜
    犯行，係基於概括犯意反覆為之（詳下述），依修正前刑法
    第56條連續犯之規定，僅以一罪論，並得加重其刑，而修正
    後之刑法既已刪除上開連續犯之規定，則被告多次犯罪行為
    ，即應就各次行為分別論罪科刑，再依數罪併罰之規定分論
    併罰；是以比較新舊法之結果，修正後之規定，亦未較有利
    於被告。
  (三)就牽連犯部分：修正後刑法第55條已修正為：「一行為而觸
    犯數罪名者，從一重處斷。但不得科以較輕罪名所定最輕本
    刑以下之刑」，亦即原牽連犯部分之規定業已刪除，本案被
    告所犯之竊盜及利用自動付款設備詐欺二罪間，因彼此間具
    有方法目的之牽連關係，如依修正前之刑法第55條後段，應
    僅從一重論以竊盜罪，然若依修正後之規定，因已無牽連犯
    之規定，且前揭二個犯行之時間、地點及犯罪構成要件均有
    區別，自應就此二罪分論併罰之，再定其應執行之刑，兩者
    相較之下，應以修正前之規定較有利於被告。
  (四)累犯部分：修正後刑法第47條雖增定第2 項，並將第1 項修
    正為受徒刑之執行完畢，或一部之執行而赦免後，五年以內
    「故意」再犯有期徒刑以上之罪者，為累犯，然因被告本案
    犯行屬故意犯罪，無論依據修正前後之規定，均將成立累犯
    ，亦即修正後之規定並未較有利於被告。
  (五)綜上修正前、後刑法規定比較之結果，修正後之刑法規定並
    未較有利於被告，揆諸前揭說明，本件自應適用被告行為時
    即修正前之刑法規定。
三、核被告所為如事實欄所記載一、(一)及(二)等部分，係犯刑法第
    32 0條第1 項之普通竊盜罪，另如事實欄所記一、(二)部分另
    犯同法第339 條之2 之利用自動付款設備詐欺罪。被告先後
    2 次竊盜犯行，時間緊接，手法相同，所為係構成要件相同
    之罪，顯係基於概括之犯意反覆為之，為連續犯，應依修正
    前刑法第56條規定以一罪論，並加重其刑。又被告所犯前開
    普通竊盜罪與利用自動付款設備詐欺罪間，有方法結果之牽
    連關係，應從較重之普通竊盜罪處斷。又被告前曾受如事實
    欄所載有期徒刑之執行情形，有本院被告全國前案紀錄表附
    卷可考，其於有期徒刑執行完畢後五年內，再犯本件最重本
    刑為有期徒刑以上之刑之罪，為累犯，應遞予加重其刑。爰
    審酌被告有多次竊盜非行，可見品行不端，及其學識程度、
    不思以己力賺取財物，多次竊盜、並持用他人現金卡詐領現
    金，破壞他人財產法益非輕，惟犯後坦承犯行，並經被害人
    甲○○於偵查中表示「我不想告他，我要撤回告訴，也不想
    一直跑法院」等情（偵查卷第27頁參照）及其他一切情狀，
    量處如主文所示之刑，以示懲儆。
四、末按除被告所犯為死刑、無期徒刑、最輕本刑為三年以上有
    期徒刑之罪或高等法院管轄第一審案件者外，於前條第一項
    程序進行中，被告先就被訴事實為有罪之陳述時，審判長得
    告知被告簡式審判程序之旨，並聽取當事人、代理人、辯護
    人及輔佐人之意見後，裁定進行簡式審判程序，刑事訴訟法
    第273 條之1 定有明文。查本件被告乙○○所犯之罪並非最
    輕本刑3 年以上之罪，且被告於95年10月30日準備程序進行
    中，復就被訴事實為有罪之陳述，經告知被告簡式審判程序
    之旨，被告及公訴人對於本件改依簡式審判程序審理亦均表
    示無意見，是本院合議庭即依前揭刑事訴訟法規定，裁定本
    件進行簡式審判程序，附此說明。
據上論斷，應依刑事訴訟法第299 條第1 項前段、第273 條之1
第1 項，刑法第2 條第1 項前段、第320 條第1 項（未修正）、
第339 條之2 第1 項（未修正）、修正前刑法第55條、修正前刑
法第56條、修正前刑法第47條，判決如主文。
中    華    民    國    95    年    11    月    13    日
                  刑事第三庭    法  官  蕭胤瑮
上列正本證明與原本無異。
如不服本判決，應於判決送達後十日內向本院提出上訴狀（應附
繕本），上訴於臺灣高等法院。
                                書記官  黃炎煌
中    華    民    國    95    年    11    月    14    日
附錄法條：刑法第320條
意圖為自己或第三人不法之所有，而竊取他人之動產者，為竊盜
罪，處5 年以下有期徒刑、拘役或5 百元以下罰金。
意圖為自己或第三人不法之利益，而竊佔他人之不動產者，依前
項之規定處斷。
前二項之未遂犯罰之。
刑法第339條之2第1項
意圖為自己或第三人不法之所有，以不正方法由自動付款設備取
得他人之物者，處三年以下有期徒刑、拘役或一萬元以下罰金。


司法院資訊處製作；財團法人民間司法改革基金會備份。
